臺灣士林地方法院民事裁定
　　　　　　　　　　　　　　　　　　 100年度監宣字第42號
聲　請　人　高　岳
上列聲請人聲請監護宣告事件，本院裁定如下：
    主  文
宣告高冏淯（男、民國○○年○ 月○○日生、身分證統一編號：Ｚ000
000000號）為受監護宣告之人。
選定高岳（男、大陸地區人民、民國○○年○○月○○日生）、譚莉莉
（女、民國○○年○ 月○○日生、身分證統一編號：Ｚ000000000號）
為受監護宣告之人高冏淯之監護人。
指定臺北市政府（法定代理人郝龍斌）為會同開具財產清冊之人
。
聲請程序費用由受監護宣告之人高冏淯負擔。
    理  由
一、按對於因精神障礙或其他心智缺陷，致不能為意思表示或受
    意思表示，或不能辨識其意思表示之效果者，法院得因本人
    、配偶、四親等內之親屬、最近一年有同居事實之其他親屬
    、檢察官、主管機關或社會福利機構之聲請，為監護之宣告
    ，民法第14條第1 項定有明文。
二、本件聲請意旨略以：聲請人高岳係高冏淯（男、民國○○年○
    月○○日生、身分證統一編號：Ｚ000000000號）之弟，高冏淯
    原任職總統府第一局參議，未婚並獨自一人在臺生活，居住
    於總統府提供之宿舍，惟經常返回大陸探視聲請人及其他兄
    弟姊妹，並與聲請人保持聯繫。不料高冏淯於民國99年11月
    30日因左側顱內出血，雖延醫診治但不見起色，致不能為意
    思表示或受意思表示，或不能辨識其意思表示之效果，現於
    臺北市立萬芳醫院附設護理之家仰賴看護照顧，惟高冏淯未
    婚、獨居，且父母皆已過世，僅有現居大陸之兄弟姊妹共五
    人，其中聲請人高岳雖居大陸，惟現今已退休，得知高冏淯
    中風後旋即辦理手續來臺探視，並承租位於臺北市○○街之
    房屋，作為長期照顧、探視高冏淯之居所，爰聲請准予裁定
    高岳為受監護宣告之人等語，並提出戶籍謄本、臺灣居民來
    往大陸通行證、國立臺灣大學醫學院附設醫院診斷證明書、
    臺北市立萬芳醫院乙種診斷證明書、遼寧省大連市公證處（
    2010）大證字第49305 號公證書、財團法人海峽交流基金會
    （100）核字第002547號證明書等件為證。
三、本院在鑑定人即臺北市立萬芳醫院精神科醫師張勝傑前訊問
    高冏淯，審驗高冏淯之心神狀況，其對本院訊問內容均無反
    應，且依該院函覆之精神鑑定報告書略以：「(一)過去生活史
    與疾病史：高員現年80歲，未婚獨居，研究所畢業，公務員
    退休，有高血壓及憂鬱症病史。根據高員弟弟表示，高員99
    年年初尚能獨自前往大陸探親。99年5 月高員因主訴下肢無
    力，於台大醫院診斷為慢性左側硬腦膜下腔出血，99年5 月
    24日接受硬腦膜下腔引流手術，術後復原良好，仍維持有活
    動及自我照顧能力。高員99年11月30日右側突然偏癱，於家
    中跌倒，經友人發現送至台大醫院，發現腦部左側背殼區（
    Putamen ）出血，並接受緊急開顱手術，術後生理狀況穩定
    ，於100 年1 月4 日轉至本院護理之家安置。目前高員意識
    混亂，雖可理解及執行簡單口頭指令，但對人、時、地的定
    向感有障礙，並且有無法表達言語及右側偏癱、攣縮等症狀
    ，置有鼻胃管，包尿布，需完全由看護照護。(二)身體檢查：
    高員臥床，右側肢體偏癱無力呈攣縮狀。身上置有鼻胃管，
    包著尿布。(三)精神狀態：高員能自發的保持清醒，左側肢體
    能依簡單指令做出動作，但完全無法發出語言或聲音。無法
    正確以點頭回應關於人、時、地定向感的是非問句，要求高
    員以左手寫字回答『這裡是哪裡』的問句，高員寫出『教去
    都去教』五字無組織之句子。表情平板，無從得知其感知及
    思考。(四)心理評估：高員於鑑定時臥躺於床，外觀置有鼻胃
    管，左側偏癱萎縮。意識方面，對叫喚有張眼對焦反應，無
    法有效辨識家屬，可以理解口語單一動作指令，無有效語言
    表達能力，未有顯著情緒表現，生活功能需完全照顧。以外
    觀行為表現判斷其臨床失智評估達深度失智程度（CDR＝4）
    ，顯示其知覺訊息處理表現功能有顯著障礙。(五)結論：綜合
    以上所述高員之過去生活史、疾病史、身體檢查、精神狀態
    檢查與心理評估結果，本院認為高員乃一『左側背殼區腦內
    出血合併有表達性失語症、右側偏癱及深度失智症』患者，
    受其疾病影響，需他人照護始得維持基本生活功能，作正當
    的意思表示或接受意思表示的能力顯有不足，無法管理處分
    自己財產，其回復可能性極低。」，有本院100 年4 月29日
    非訟事件筆錄及臺北市立萬芳醫院100 年5 月6 日萬院精字
    第1000003519號函附之精神鑑定報告書在卷可稽，堪認高冏
    淯因精神障礙或其他心智缺陷，致不能為意思表示或受意思
    表示，本件聲請，為有理由，應予准許，爰宣告高冏淯為受
    監護宣告之人。
四、又受監護宣告之人應置監護人。法院為監護之宣告時，應依
    職權就配偶、四親等內之親屬、最近一年有同居事實之其他
    親屬、主管機關、社會福利機構或其他適當之人選定一人或
    數人為監護人，並同時指定會同開具財產清冊之人。法院為
    前項選定及指定前，得命主管機關或社會福利機構進行訪視
    ，提出調查報告及建議。監護之聲請人或利害關係人亦得提
    出相關資料或證據，供法院斟酌。法院選定監護人時，應依
    受監護宣告之人之最佳利益，優先考量受監護宣告之人之意
    見，審酌一切情狀，並注意下列事項：(一)受監護宣告之人之
    身心狀態與生活及財產狀況。(二)受監護宣告之人與其配偶、
    子女或其他共同生活之人間之情感狀況。(三)監護人之職業、
    經歷、意見及其與受監護宣告之人之利害關係。(四)法人為監
    護人時，其事業之種類與內容，法人及其代表人與受監護宣
    告之人之利害關係。民法第1110條、第1111條、第1111條之
    1 分別定有明文。經查：本件高冏淯業經本院為監護之宣告
    ，已如前述，則自應為其選任監護之人，審酌受監護宣告人
    高冏淯未婚無子女，其父母均已歿，僅有現居大陸地區之兄
    弟姊妹共五人，而聲請人高岳為受監護宣告人高冏淯之弟，
    與高冏淯長期保持聯繫，且已辦理手續來臺長期照顧、探視
    高冏淯；另利害關係人譚莉莉原為受監護宣告人高冏淯之同
    事，平時幫忙照顧高冏淯之生活起居，另於高冏淯生病住院
    期間，亦協助處理醫藥費用及聯繫大陸親友來臺等事務，其
    與高冏淯關係密切，且高岳、譚莉莉均到庭表達願意擔任高
    冏淯之監護人（見本院100 年6 月16日非訟事件筆錄），爰
    選定高岳、譚莉莉為受監護宣告之人高冏淯之監護人。至於
    聲請意旨原請求選任受監護宣告人高冏淯之弟高干為監護
    人，惟其宥於大陸地區人民來台及停留規定，無法到院表明
    確實意見，且本院已選定受監護宣告人高冏淯之弟即聲請人
    高岳為監護人，因認無再選任其他兄弟擔任監護人必要，併
    予敘明。
五、又本院選任之監護人為受監護宣告人高冏淯之弟或前同事，
    且監護人為高岳大陸地區人民，受監護宣告人高冏淯其餘親
    屬亦均為大陸地區人民，本院因認不宜再其他親屬任會同開
    具財產清冊之人，宜由公部門擔任為宜，而受監護宣告人高
    冏淯所設籍之臺北市，該地方政府即台北市政府所轄掌管財
    政、社會福利等單位，具備各方面專業之人，適合任會同開
    具財產清冊之人，爰指定臺北市政府（法定代理人郝龍斌）
    為本件受監護宣告人高冏淯之會同開具財產清冊之人。又依
    民法第1113條準用同法第1099條之規定，於監護開始時，監
    護人對於受監護宣告人高冏淯之財產，應會同臺北市政府，
    於2 個月內開具財產清冊，並陳報法院，併此敘明。
六、依民事訴訟法第608 條第1 項，裁定如主文。
中    華    民    國   100    年    6     月    23    日
                  家事庭  法  官  詹朝傑
以上正本係照原本作成。
如不服本裁定關於選定監護人及指定會同開具財產清冊之人等部
分，應於送達後10日內向本院提出抗告狀，並繳納抗告費新台幣
1000元；其餘關於宣告監護之部分，不得抗告。
中    華    民    國   100    年    6     月    28    日
                          書記官  劉雅萍